【裁判字號】    98,聲,532
【裁判日期】    980525
【裁判案由】    返還擔保金
【裁判全文】
臺灣臺南地方法院民事裁定               98年度聲字第532號
聲  請  人  美商花旗銀行股份有限公司
法定代理人  甲○○
相  對  人  乙○○
上列當事人間返還擔保金事件，本院裁定如下：
    主  文
聲請駁回。
聲請程序費用由聲請人負擔。
    理  由
一、按返還擔保金，依民事訴訟法第106條準用同法第104條之規
    定，須符合：(一)應供擔保之原因消滅者；(二)供擔保人證明受
    擔保利益人同意返還者；(三)訴訟終結後供擔保人證明已定20
    日以上之期間催告受擔保利益人行使權利而未行使者之要件
    ，法院始得裁定返還擔保金。另按民事訟法第104條第1項第
    1 款所謂應供擔保之原因消滅者，在釋明假扣押之原因而供
    擔保之場合，因其係擔保債務人因假扣押所受之損害，故必
    待無損害發生，或債權人本案訴訟全部勝訴確定，或就債務
    人所生之損害已經賠償時，始得謂供擔保之原因消滅（最高
    法院69年度臺抗字第286號裁定參照）。
二、本件聲請意旨略以：聲請人與相對人間請求清償借款事件，
    聲請人前遵本院95年度裁全字第8835號假扣押裁定，曾提供
    新臺幣 385,000元為擔保金，並以本院95年度存字第5426號
    提存事件提存後，聲請本院以95年度執全字第4829號假扣押
    執行相對人所有之財產在案。嗣經其他債權人（有限責任臺
    南第三信用合作社）聲請調卷執行，經本院以95年度執字第
    51134 號受理在案，上開假扣押之標的物業由各債權人收取
    ，是供擔保之原因業已消滅，爰依民事訴訟法第104條第1項
    規定，聲請返還擔保金等語。
三、經查：聲請人主張之上開事實，固據其提出假扣押裁定書、
    提存書、民事執行處函、強制執行金額計算書分配表等影本
    為證，復經本院依職權調取本院95年度存字第5426號提存卷
    、95年度執全字第4829號假扣押卷（內含95年度裁全字第88
    35號）及95年度執字第 51134號執行卷核閱無訛。惟查：聲
    請人前開假扣押之標的，雖經第三人聲請終局強制執行後，
    由本院執行處核發移轉命令予各債權人等情，固據本院調閱
    該等執行卷宗查明屬實。然債務人即相對人是否就聲請人前
    開假扣押執行事件無損害之發生？或就其所受損害已獲賠償
    ？等情，均未提出相關證據以資佐證。而聲請人亦未提出其
    已獲得本案訴訟全部勝訴之確定判決（若有該情事，亦屬提
    存法第18條第1項第5款事由，無庸經法院裁定即可聲請提存
    所返還），揆之前揭法文說明，即難謂符合民事訴訟法第10
    4條第1項第 1款所規定，應供擔保之原因消滅，應屬灼然。
    從而，聲請人依民事訴訟法第 104條第1項第1款規定，以供
    擔保原因消滅為由，聲請裁定返還前開擔保金，於法不合，
    應予駁回。
四、依民事訴訟法第95條、第78條、裁定如主文。
中    華    民    國    98    年    5     月    25    日
                  民事第三庭    法  官  王漢章
以上正本係照原本作成
如不服本裁定應於送達後10日內向本院提出抗告狀，並繳納抗告
費新臺幣1,000元
中    華    民    國    98    年    5     月    25    日
                                書記官  林木村


司法院資訊處製作；財團法人民間司法改革基金會備份。
